臺灣新竹地方法院民事判決  
109年度訴字第1113號
原      告  陳幸桂  

訴訟代理人  吳聖欽律師
複代理人    姜靜    
被      告  社團法人新竹縣予祥公派下陳姓親族會

法定代理人  陳清智  
被      告  陳騰芳  

            陳羅瑞玲


上三人共同
訴訟代理人  郭杞堂律師
上列當事人間拆屋還地事件，本院於民國110年11月16日辯論終
結，判決如下：
    主      文
原告之訴及假執行之聲請均駁回。
訴訟費用由原告負擔。 　　
　　事實及理由
甲、程序方面　　　
壹、按當事人喪失訴訟能力或法定代理人死亡或其代理權消滅者
    ，訴訟程序在有法定代理人或取得訴訟能力之本人，承受其
    訴訟以前當然停止；但於有訴訟代理人時訴訟程序不當然停
    止；又承受訴訟人，於得為承受時，應即為承受之聲明；而
    聲明承受訴訟，應提出書狀於受訴法院，由法院送達於他造
    ，民事訴訟法第170條、第173條前段、第175條第1項及第17
    6條分別定有明文。經查，本件被告社團法人新竹縣予祥公
    派下陳姓親族會（下稱親族會）之法定代理人原為陳國塗，
    嗣於訴訟進行中變更為陳清智，有新竹縣人民團體當選證明
    書附卷可稽（見卷第407頁），惟因被告親族會於訴訟中有
    委任訴訟代理人，是其訴訟程序不當然停止，且被告親族會
    亦提出書狀聲明承受訴訟（見卷第297頁），揆諸前開規定
    ，核無不合，應予准許。
貳、次按，訴之變更按不變更訴訟標的，而補充或更正事實上或
    法律上之陳述者，非為訴之變更或追加，民事訴訟法第256
    條定有明文。查原告起訴時，原係聲明請求：「一、被告親
    族會應將坐落新竹縣○○鄉○○○段000地號土地（下稱系爭土地
    ）上，如民事起訴狀附圖所示A部分門牌號碼新竹縣○○鄉○○
    路000巷0號（下稱系爭9號房屋）、面積100平方公尺（面積
    以實測為準）之房屋拆除，並將上開土地返還原告及其他共
    有人全體。二、被告陳騰芳、陳羅瑞玲應將坐落系爭土地上
    ，如附圖所示B部分門牌號碼新竹縣○○鄉○○路000號、面積60
    平方公尺（面積以實測為準）之房屋拆除，並將上開土地返
    還原告及其他共有人全體。三、訴訟費用由被告負擔。四、
    願供擔保，請准宣告假執行。」；嗣於本院囑請地政人員就
    原告聲明拆除地上物之確切坐落位置及面積實施測量後，原
    告乃依測量結果，將上開第一、二項聲明更正為：一、被告
    親族會應將坐落系爭土地上如新竹縣竹東地政事務所土地複
    丈成果圖（下稱附圖）所示A部分面積398.97平方公尺之三
    合院、C部分面積29.83平方公尺之駁坎、D部分面積70.17平
    方公尺之樓梯、E部分面積73.23平方公尺之地下室拆除，將
    B部分面積103.03平方公尺之空地水泥刨除，並將上開土地
    返還原告及其他共有人全體。二、被告陳騰芳、陳羅瑞玲應
    將坐落系爭土地上如附圖所示F部分面積150.13平方公尺之
    磚造平房、G部分面積1.14平方公尺之水塔、H部分面積41.5
    6平方公尺之鐵皮屋拆除、將I部分面積143.90平方公尺空地
    水泥及J部分面積22.09平方公尺之車道刨除，並將上開土地
    返還原告及其他共有人全體。核原告所為係屬補充或更正事
    實上或法律上之陳述，非為訴之變更，揆諸前開規定亦無不
    合，應予准許。 　　
乙、實體方面
壹、原告主張：
一、系爭土地為原告與被告陳騰芳及其他共有人合計224人所共
    有，被告陳騰芳之應有部分為825分之146；被告親族會及其
    法定代理人陳清智、被告陳羅瑞玲則均非系爭土地之共有人
    。
二、被告三人利用系爭土地共有人眾多、散居各地，且無有效管
    理之機會，未經全體共有人同意，由被告親族會擅自興建如
    附圖所示A部分面積398.97平方公尺之三合院、C部分面積29
    .83平方公尺之駁坎、D部分面積70.17平方公尺之樓梯、E部
    分面積73.23平方公尺之地下室、B部分面積103.03平方公尺
    之水泥空地（下統稱系爭祠堂）使用；被告陳騰芳、陳羅瑞
    玲擅自興建如附圖所示F部分面積150.13平方公尺之磚造平
    房、G部分面積1.14平方公尺之水塔、H部分面積41.56平方
    公尺之鐵皮屋、I部分面積143.90平方公尺水泥鋪設之空地
    及J部分面積22.09平方公尺之車道（下統稱系爭181號房屋
    ），由被告陳騰芳、陳羅瑞玲共同管理、使用，並以被告陳
    羅瑞玲名義申請電錶。
三、被告親族會雖辯稱系爭土地為陳姓宗親所有，系爭祠堂為宗
    親集資興建，共有人間有同意或默示分管契約存在，且被告
    親族會對系爭祠堂無事實上處分權云云。被告陳騰芳則辯稱
    系爭181號房屋已興建、存在多年，有分管協議存在云云。
    然查：
（一）包含在系爭祠堂內之門牌號碼新竹縣○○鄉○○村○○路000巷0
      0號（下稱系爭13號房屋）之納稅義務人為被告親族會，
      則依房屋稅條例第4條規定，推定被告親族會為該屋所有
      人。再者，本院104年度法登社字第10號設立登記事件卷
      内之財產清冊，登載系爭13號房屋為被告親族會之財產，
      並附有房屋稅籍證明書，可見該屋確實為被告親族會所有
      。另房屋稅籍證明書載明系爭13號房屋包括「-1」層，房
      屋稅計課紀錄亦有地下室平面圖，是被告親族會否認如附
      圖所示位置E部分為其所有云云，顯非事實。
（二）系爭土地之共有人並非僅有被告所稱之陳姓親族，甚至有
      遠住臺東縣之黃姓共有人，及其他姓氏之共有人，有超過
      1/2比例均非姓陳。且縱使係陳姓共有人，原告及伊之兄
      弟姊妹陳兆維、陳兆堯、陳菊惠亦不同意、未集資在系爭
      土地上興建祠堂，蓋早已分家，均各自在住處供俸祖先牌
      位。因此，縱有被告親族會所稱若干人捐錢興建宗祠，此
      與是否得共有人全體同意興建，顯屬兩事，系爭祠堂仍屬
      無權占用系爭土地。
（三）被告親族會、陳羅瑞玲既非系爭土地共有人，自不能主張
      依分管契約使用系爭土地。再者，被告陳騰芳前於本院10
      4年度訴字第698號拆屋還地事件中陳稱：「被告陳幸桂主
      張是向前手買房地，因此存在一個默示的分管契約，但跟
      前手購買，不一定就存在一個默示的分管契約。我們沒有
      告請求拆除三合院正廳及左右兩側，並不代表我們承認默
      示分管。」等語，被告陳騰芳上開所述之三合院位於系爭
      土地，亦即係否認系爭土地存在有分管契約。此外，被告
      並未就系爭土地共有人是否確實有於系爭土地上各自劃定
      使用範圍興建房屋，且無人表示反對，以及何時訂立分管
      契約、分管範圍、土地上原有之實際使用情形等項，舉證
      以實其說。
（四）系爭土地上縱有「始建於前清中葉之祠堂」，亦已滅失，
      系爭13號房屋於95年10月21日仍未完成興建，此觀該日空
      照圖、證人陳國塗之證詞即明。加以系爭13、181號房屋
      外觀新穎，使用大理石地板、鋁門窗等現代建材，益證被
      告所稱之舊宗祠、被告陳騰芳所稱之世居祖厝早已滅失不
      存在。再細觀被告提出之石碑，其中62名捐款人中僅有28
      名為被告親族會會員，28名會員中具系爭土地共有人身分
      者僅18名，此18名占共有人數比例甚少，顯難作為有取得
      系爭土地共有人同意興建系爭13號房屋之證明。
（五）退步言之，縱認共有人曾存分管意思，惟依大法官會議釋
      字第349號解釋文，爾後受讓應有部分之原告亦不當然受
      此協議之拘束。蓋查，原告係於34年12月14日因繼承，而
      於101年1月4日就系爭土地之應有部分24分之3辦理公同共
      有登記；嗣於108年10月25日因買賣，於108年11月4日受
      讓系爭土地應有部分6600分之482。系爭土地異動頻繁，
      共有人多有更易，土地上建物之分布狀況及實際所有權人
      ，於數十餘年期間難謂未有變動，則被告就原告是否確實
      明知或可得而知，全體共有人均曾各自於中意之範圍内予
      以分管使用系爭土地一節，並未舉證以明之，是尚難認被
      告所有如附圖所示建物，業經全體共有人同意而占用系爭
      土地。　　
四、綜上，爰依民法第767條之規定，提起本件訴訟。並聲明：
    （一）被告親族會應將坐落系爭土地上如附圖所示A部分面
    積398.97平方公尺之三合院、C部分面積29.83平方公尺之駁
    坎、D部分面積70.17平方公尺之樓梯、E部分面積73.23平方
    公尺之地下室拆除，將B部分面積103.03平方公尺之空地水
    泥刨除，並將上開土地返還原告及其他共有人全體。（二）
    被告陳騰芳、陳羅瑞玲應將坐落系爭土地上如附圖所示F部
    分面積150.13平方公尺之磚造平房、G部分面積1.14平方公
    尺之水塔、H部分面積41.56平方公尺之鐵皮屋拆除、將I部
    分面積143.90平方公尺空地水泥及J部分面積22.09平方公尺
    之車道刨除，並將上開土地返還原告及其他共有人全體。（
    三）訴訟費用由被告負擔。（四）願供擔保請准宣告假執行
    。
貳、被告則以：
一、系爭土地之原共有人於日治時期已成立默示分管協議：
（一）陳氏予祥公為陳氏第12世，其下僅一子即13世之春尚公。
      春尚公育有14世之德貴公、阿三公、阿招公三子；大房德
      貴公傳15世之長生公、阿順公（未傳後）；長生公傳16世
      鴻清公（陳阿勝）、振榮公（陳阿榮）、欽台公、石連公
      （陳阿連）；二房阿三公傳15世水秀公、水秀公傳16世慶
      昌公（陳阿昌）、慶光公（陳阿光）、慶喜公（陳阿喜）
      ；三房阿招公傳15世坤華公（陳阿輝），坤華公傳16世慶
      灶公（陳阿灶）、慶茂公（陳阿茂）。
（二）又系爭土地於36年實施總登記時，所有人及其持分為：陳
      阿月1/24 、陳阿輝3/24 、陳阿勝3/24、陳阿榮3/24、陳
      阿連3/24、陳阿光3/24 、陳阿昌3/24 、陳阿喜3/24、陳
      阿松1/24、陳阿良1/24。對照予祥公派下世系表，可知15
      世之陳阿輝與16世之陳阿勝、陳阿榮、欽台公、陳阿連、
      陳阿昌、陳阿光、陳阿喜等 8人為原共有人，各有1/8（
      即3/24）持分；惟其中16世欽台公之3/24持分，由其三子
      即17世之陳阿月、陳阿松、陳阿良各繼承1/24。
（三）自上述13世春尚公至15世，因袓孫三代人口尚不多，故原
      均住於系爭堂祠之三合院内，依當時習俗，正廳供奉祖先
      ，家庭成員則住於各廂房。至16世因子孫漸增，原址不敷
      居住，斯時土地共有人乃達成分管協議，在原三合院外之
      共有土地上，各房劃分各自管領範圍並各自建屋居住，其
      各自建屋居住情況，依95年間空照圖即被證七可約略標示
      之。
（四）原告訴請拆除之系爭181號房屋，即為系爭土地原共有人
      陳阿喜分管之範圍，陳阿喜之土地持分3/24，於69年3月2
      2日由被告陳騰芳辦理繼承登記；被告陳騰芳另於108年11
      月5日買賣取得土地持分343/6600，總計146/825，換算面
      積為672.17平方公尺，而系爭181號房屋含空地、車道在
      内僅有358.82平方公尺，約占持有土地面積半數而已。陳
      阿喜所建上開房屋，由其子陳阿鍾繼承，陳阿鍾死亡後由
      被告陳騰芳及其胞兄陳瑞芳繼承，惟約定由陳瑞芳管理使
      用；陳瑞芳死亡後由其配偶即被告陳羅瑞玲繼承管理使用
      。
（五）原告訴請拆除之系爭13、9號房屋部分，原為13世至15世
      祖先所住祖屋，16世以後共有人協議分管，除正廳仍為祖
      祠外，左廂房部分（即現13號）屬16世陳阿榮所分管，陳
      阿榮傳予其子17世陳阿富，陳阿富傳予其子18世陳石山，
      陳石山傳予19世陳正雄。右廂房部分（即現9號）則由16
      世陳阿灶遞傳至18世之陳萬吉，且在原廂房外，另有其先
      人自行增建之193巷7號房屋，應即為如附圖所示位置E部
      分。
（六）承上而言，系爭土地自日治時期以來，原共有人即各自建
      屋使用特定位置，歷經數代，時間長達百年，共有人間均
      互相容忍，未有異議紛爭或干涉，應可認系爭土地原共有
      人於日治時期即已成立默示分管協議無疑。更何況，原告
      於另案104年度訴字第698號拆屋還地事件中，亦曾為相同
      之陳述。　
（七）予祥公派下第18世孫之出資者，僅係將原老舊建物改建，
      應屬改良行為，而非處分行為。　　
二、系爭土地現共有人，均為原共有人之子孫，並無外人：
（一）依據土地登記謄本所載，可知現非陳姓之共有人， 均係
      依繼承而來，且其權利範圍為「公同共有24分之3」，足
      見均係原共有人之子孫，僅因依法配偶、女兒亦有繼承權
      ，故數代以後，繼承者充滿「非陳姓」之共有人。然彼等
      縱非姓陳，其母系仍為陳姓之子孫，系爭堂祠仍係其母系
      之祖祠。再者，原告為15世陳阿輝一脈之第18世子孫，而
      陳阿輝脈下之18世子孫陳兆淡、陳萬吉、陳萬棟、陳萬能
      、陳萬在、陳萬勳等，均有參與捐款改建宗祠。
（二）原告雖比對被告親族會會員名冊、土地共有人姓名，主張
      被告親族會會員中僅有44人為系爭土地共有人云云。惟陳
      阿榮、陳阿昌、陳阿勝之子孫並未辦理系爭土地之繼承登
      記，彼等仍為系爭土地共有人，而會員名冊中除該三人之
      子孫外，亦有已死亡者（例如陳壽隆已死亡，其繼承人為
      登記次序151〜158之共有人）。要而言之，被告親族會會
      員實均為系爭土地之原共有人後代，僅因尚有人未辦繼承
      登記，而陳阿勝部分更被強制標售，致其繼承人喪失產權
      。　　　　　　
三、被告親族會就原告訴請拆除之系爭13號建物，無處分權：
(一）承上所述，可知自12世予祥公起，即有系爭堂祠，兩側廂
     房由家人子女居住，至16世時，因子孫漸增而由各房協議
     分管共有土地，各自在特定位置另建屋居住，惟原祖祠之
     廂房仍由部分共有人居住使用，祖祠則成為所有共有人共
     同奉祀祖先之用。至18世子孫，因見原祖祠建物老舊，乃
     集資於原址共同改建祠堂，兩側廂房之原居住者亦獻出作
     為公共使用空間。祖祠建物於91年改建完工時，被告親族
     會尚未成立，且被告親族會之成立目的，僅係受全體共有
     人委託作為管理單位，性質上類似公寓大廈之管委會，並
     非祠堂之產權擁有者，故被告親族會並無系爭13號建物之
     處分權。事實上，系爭13號建物之處分權，應為全部予祥
     公派下子孫公同共有，或為18世之出資者所共有。　　 
（二）房屋稅籍或法人設立登記時申報之財產清冊，屬行政相關
      作業所需文書，為符特定行政目的用途而已，不得據以認
      定處分權歸屬。縱認被告親族會對系爭13號建物有處分權
      ，依法人之參加成員所持有之系爭土地應有部分比例超過
      七成以上而言，亦符合土地法第34條之1第5項之規定，可
      不論人數而依持分比例就共有土地為處分、變更或設定負
      擔，不得僅依原告之絕少數異議而准予拆除祠堂。
四、答辯聲明：（一）原告之訴及其假執行之聲請均駁回。（二
    ）訴訟費用由原告負擔。（三）如受不利判決，被告願供擔
    保免為假執行。
參、得心證之理由：
一、查原告主張其與其他共有人共有之系爭土地，經被告等分別
    占用如附圖所示位置A至J部分，以建置地上物使用等情，業
    據其提出土地所有權狀、土地登記謄本、現況照片、台電繳
    費憑證、房屋稅籍證明書等件為證，且經本院會同兩造至現
    場履勘並囑請新竹縣竹東地政事務所派員測量屬實，有勘驗
    筆錄及土地複丈成果圖在卷可稽，並為被告等所不爭執，自
    堪信原告此部分主張為真實。惟原告另主張被告等欠缺占用
    系爭土地之合法權源，構成無權占有等語，則為被告等所否
    認，並以前揭情詞置辯，是本件所應審究者為：被告等分別
    占用系爭土地如附圖所示位置A至J部分，是否具正當法律權
    源？原告訴請其等拆除地上物，並返還所占用之土地，有無
    理由？
二、按未經共有人協議分管之共有物，共有人對於共有物之特定
    部分占用收益，須徵得其他共有人全體之同意，如未經他共
    有人同意而就共有物之全部或一部任意占用收益者，他共有
    人固得本於所有權請求除去其妨害或請求向全體共有人返還
    占用部分。惟共有物分管契約之成立，不以共有人間明示之
    意思表示為限，共有人默示的意思表示，亦包括在內。所謂
    默示的意思表示，係指依共有人之舉動或其他情事，足以間
    接推知其效果意思者而言。又共有物分管之約定，不以訂立
    書面為要件，倘共有人間實際上劃定使用範圍，對各自占有
    管領之部分，相互容忍，對於他共有人使用、收益，各自占
    有之土地，未予干涉，已歷有年所，即非不得認為有默示分
    管契約之存在（最高法院87年度台上字第1359號、83年度台
    上字第1377號判決參照）。又倘共有人已按分管契約占有共
    有物之特定部分，他共有人嗣後將其應有部分讓與第三人，
    除有特別情事外，其受讓人對於分管契約之存在，通常即有
    可得而知之情形，而應受分管契約之拘束（最高法院99年度
    台上字第2278號判決內容酌參）。司法院大法官釋字第349
    號解釋意旨更認：共有人於與其他共有人訂立共有物分管之
    特約後，縱將其應有部分讓與第三人，其分管契約，對於知
    悉或可得知悉有分管契約之應有部分之受讓人仍繼續存在。
    進而言之，共有人間若可認定已成立分管契約，他共有人嗣
    後將其應有部分讓與第三人，除有特別情事外，其受讓人對
    於分管契約之存在，通常即有可得而知之情形，而應受分管
    契約之拘束。
三、經查，檢視被告親族會之法人登記資料所示，其中財產清冊
    載明系爭13號房屋乃被告親族會之財產，業經本院調取本院
    104年度法登社字第10號事件卷宗查閱無誤。再者，被告親
    族會為系爭13號建物之納稅義務人，此部分亦有房屋稅籍證
    明書附卷可稽（見卷第139頁）；再觀新竹縣政府稅務局以1
    10年1月20日新縣稅東字第1100211191號函檢附之房屋稅籍
    紀錄表所示，記載系爭13號建物之房屋稅核定納稅範圍，包
    括地上1層面積307.1平方公尺、地下1層面積72.25平方公尺
    之使用面積（見卷第171頁），且所檢附之房屋平面圖亦繪
    製建物形狀為一完整之地上一層三合院及地下層空間（見卷
    第173頁），與竹東地政事務所製作之現況位置相互核對，
    顯即為如附圖所示位置A、E部分。復參酌系爭祠堂內所刻碑
    文記載「本堂左右廳原使用人石山、萬吉兩位宗親無償提供
    ，作為公共使用空間」等語（見卷第141頁），僅目前仍供
    陳石山、陳萬吉之子使用中，足認被告親族會為系爭祠堂之
    管理者，其對如附圖所示位置A、B、C、D、E部分均有處分
    權，被告親族會抗辯其就系爭祠堂並無處分權云云，尚不足
    採，合先敘明。
四、次查，系爭土地於分割前為寶山段寶山小段458地號，於36
    年辦理土地總登記之初，共有人包括陳阿月 、陳阿輝 、陳
    阿勝、陳阿榮、陳阿連、陳阿光 、陳阿昌 、陳阿喜、陳阿
    松、陳阿良等人，有土地登記謄本、土地登記簿等件附卷可
    查（見卷第21、353-355頁）。而該等土地共有人，互核兩
    造所屬陳氏家族成員親屬表（見卷第337、445-461頁），可
    見其等分別為12世允祥公之第15、16世子孫，即為允祥公脈
    下之同一家族成員，足認系爭土地登記初始，即係由允祥公
    所屬陳氏家族成員所共有。又系爭土地目前仍由陳阿輝脈下
    之原告、陳阿喜脈下之被告陳騰芳及陳羅瑞玲，與允祥公脈
    下其餘子孫所共有，此由系爭土地登記謄本記載每一所有權
    人之取得登記原因，分別為「總登記」、「繼承」、「分割
    繼承」乙情即明（見卷第21-82頁），其中僅登記次序9、20
    1記載為「買賣」，惟係由原告及被告陳騰芳買受其他陳氏
    共有人名下之持分，仍無礙於系爭土地現為允祥公脈下子孫
    共有之事實。綜上足認，系爭土地乃被告陳騰芳及陳羅瑞玲
    與原告之共同祖先所留，現今之共有人均為允祥公脈下之陳
    氏家族成員。　　　　
五、第查，系爭土地及其餘陳氏家族成員共有土地上原即有多間
    房屋坐落其上，由北而南依序大致有陳阿喜、陳阿灶、祠堂
    、陳阿勝、陳阿光、陳阿昌、陳阿連、陳添仁、陳添壽、陳
    阿月、陳阿良、陳阿松、陳阿輝、陳阿茂脈下子孫之建物，
    各該建物多為平房或三合院，且相互參差，有被告提出之95
    年10月21日空照圖在卷可考（見卷第359頁）；且經本院至
    現場履勘，系爭土地上確實布滿建物。復經證人陳國塗到庭
    證述：伊小時候住時系爭土地上有三、四座三合院，被告陳
    騰芳住在最旁邊那一棟，過來是祠堂，伊懂事時就住在祠堂
    旁邊之三合院，鄰居都是堂哥、阿伯，隔壁就是陳阿良、陳
    阿潭他們的三合院，上面還有陳運隆他們住，都是陳氏宗親
    。在伊記憶中，房子都是原地、原位，誰住哪邊都很清楚，
    房子的權利人都是土地共有人等語（見卷第432-434頁）明
    確。參以系爭13、18號房屋之最先房屋稅起課日期均為38年
    7月，此部分亦有新竹縣政府稅務局房屋稅籍資料在卷可查
    （見卷第187、333頁）；再佐以祠堂內所刻碑文記載「本祠
    堂始建於前清中葉」（見卷第141頁）等情，足見允祥公子
    孫後代各房當年所居住之房屋，早於30年代即已蓋建存在，
    且數十年來均維持由陳氏各房子孫各自占有使用之狀態。
六、是以，系爭土地於30年代間，即有陳氏家族成員蓋建房屋居
    住使用，且各房子孫各自占用土地之特定位置，可推知系爭
    土地原共有人間，於斯時應曾有劃定使用範圍之協議，否則
    若非家族其他共有人對於各房子孫有管領占用特定部分之明
    示或默示同意，豈有公然建造房屋並使用數十年之理。參以
    原告亦同為陳氏家族後代，於系爭土地上亦早建有三合院居
    住使用，甚於被告陳騰芳等共有人對其在非分管範圍所增建
    之宮廟，而向本院提起104年訴字第698號拆屋還地訴訟中，
    原告亦主張「陳姓家族共有土地自日據時代即由所屬各房子
    孫在各自特定範圍之土地上蓋屋居住並占有使用已歷有年所
    」等語，有該份判決書附卷足考（見卷第121-138頁），並
    經本院調閱卷宗核閱無訛。可見系爭土地自36年間辦理總登
    記起，各共有人應有持續各自使用一定位置，並興建定著之
    建物，且歷經70餘年，並經房屋翻修、整建及數代以上之繼
    承或轉讓，均仍持續維持現狀使用。則系爭土地之歷任共有
    人對於他共有人（含受讓地上建物者）之使用、收益及各自
    占有特定位置之土地，應均有容忍肯認，依此等現狀使用者
    （含共有人）間之此項長久使用特別情事，衡諸經驗法則及
    一般社會通念，應認各共有人間非僅係單純各自占有之狀態
    ，而係彼此間已有劃定不同範圍各自管有使用部分土地之默
    示分管契約存在。是被告等辯稱系爭土地之共有人間存有默
    示分管約定，共有人得在特定使用範圍內占有管領系爭土地
    乙節，尚非無稽。　
七、此外，細觀祠堂內所刻碑文，紀錄「本祠堂…因使用年久，
    原建物老舊…遂發起重建，經各房代表議決：以十八世輩為
    單位捐資改建，並承本堂左右廳原使用人石山、萬吉兩位宗
    親無償提供…。改建工程…二ΟΟ二年農曆壬午年六月十八日完
    工登龕…」等語（見卷第141頁），亦即提及系爭祠堂係經各
    房代表決議捐資改建，並於91年改建完成。加以系爭祠堂占
    地面積非小，經原地改建迄今已存續10餘年，且證人陳國塗
    證稱已搬往外地居住之陳氏子孫，於過年過節都會回祠堂祭
    拜祖先等語（見卷第433頁），惟均無人表示反對，足認均
    為陳氏後代子孫之系爭土地共有人，應有默示同意在原地改
    建系爭祠堂之情。　　　　
八、又原告亦為允祥公之後代子孫，其先於34年12月13日繼承取
    得系爭土地3/24持分，嗣再於108年10月25日因買賣而取得4
    82/6600持分（見卷第40、71頁），而其於登記取得系爭土
    地應有部分時，系爭土地上被告等所有建物業已建成並迄今
    坐落長達70餘年，且其於前案拆屋還地訴訟中，亦係主張系
    爭土地乃陳姓家族共有人分管，由此可見原告對於系爭土地
    存有前開默示分管約定等情，應屬知悉，難認為善意之第三
    人，自應同受拘束。而被告陳騰芳、陳羅瑞玲於其先祖死亡
    後，因繼承或受讓而取得系爭181號房屋及系爭土地之應有
    部分，其等自得能繼續主張該默示分管約定，而被告親族會
    因改建而得管理系爭祠堂，並經共有人默示同意，是被告等
    辯稱其等係有權占有系爭土地，應屬可採。
九、原告雖主張系爭土地上之原有建物應已滅失，現有建築係後
    來新建，被告不得據此主張有權占有云云。惟查，原告主張
    拆除之系爭建物，均係原地、原位改建，此經證人陳國塗到
    庭證述詳實（見卷第434、436頁），可知其等改建之建物並
    未逾越分管土地範圍。再者，被告等於整修其等所有之建物
    時，均未見包括原告在內之其他共有人出具反對意見，可見
    其餘共有人應係肯認該默示分管約定仍為持續。是原告前開
    主張，並不足採。　 
十、綜上，系爭土地應存有默示分管約定，且土地共有人默示同
    意在系爭土地上改建系爭祠堂，原告應受該默示分管約定及
    默示同意之拘束，是被告等以此主張其等屬有權占有，應屬
    可採。從而，原告依民法第767條之規定，請求被告等應將
    渠等之地上物拆除，並將占用之土地返還予原告及其他全體
    共有人，應屬無理，不應准許。又原告受敗訴判決，其假執
    行之聲請即失所依據，應併予駁回。
十一、本件事證已臻明確，兩造其餘攻擊防禦方法經審酌後，認
      於判決結果均不生影響，爰不一一論述。
肆、據上論結，本件原告之訴為無理由，依民事訴訟法第78條，
    判決如主文。 　　　
中    華    民    國    110    年    12   月     23   日
                  民事第二庭    法  官  林南薰
以上正本係照原本作成。
如對本判決上訴，須於判決送達後20日內向本院提出上訴狀。如
委任律師提起上訴者，應一併繳納上訴審裁判費。
中    華    民    國    110    年    12   月     23   日
                                書記官  陳麗麗